【裁判字號】    96,易緝,24
【裁判日期】    971028
【裁判案由】    偽造文書
【裁判全文】
臺灣雲林地方法院刑事判決              96年度易緝字第24號
公  訴  人  臺灣雲林地方法院檢察署檢察官
被      告  乙○○
                    現於臺灣雲林看守所羈押中
上列被告因偽造文書案件，經檢察官聲請簡易判決處刑（95年度
偵字第4100號），本院斗六簡易庭認不宜簡易判決處刑（原案號
：96年度六簡字第23號），移來本院依通常程序審理（原案號：
96年度易字第157 號），被告於準備程序進行中就被訴事實為有
罪之陳述，本院改行簡式審判程序，判決如下：
    主  文
乙○○共同違反不得使大陸地區人民非法進入臺灣地區之規定，
累犯，處有期徒刑捌月，減為有期徒刑肆月，如易科罰金，以銀
元佰元即新臺幣玖佰元折算壹日。
    事  實
一、乙○○前因偽造有價證券案件，經臺灣板橋地方法院以86年
    度訴字第1446號判處有期徒刑3 年2 月確定，於民國89年7
    月11日假釋出監，嗣於90年3 月18日假釋期滿，假釋未經撤
    銷，其未執行之刑，以已執行論。竟仍不知悔改，與邱艷華
    （大陸地區人民，業經遣送出境）及年籍不詳之成年人王金
    義，基於使公務員登載不實公文書、行使使公務員登載不實
    公文書之犯意聯絡。另乙○○、王金義又基於使大陸地區人
    民非法進入臺灣地區之犯意聯絡，由王金義於91年間，偕同
    乙○○，與不知情之丙○○共同前往福建省福州市，。再由
    並無結婚意思之乙○○、丙○○分別與亦無結婚真意但有意
    來臺工作之大陸女子邱艷華、男子林文新（檢察官另案偵辦
    ）在福州市民政局辦理結婚登記。乙○○於取得福州市民政
    局發給之其與邱豔華結婚之結婚公證書後即返回臺灣，再由
    其及王金義共同持上開結婚證明書向財團法人海峽交流基金
    會（下稱海基會）申請認證，進而取得海基會之結婚認證書
    。91年10月18日，王金義、乙○○並共同持上開結婚證明書
    及海基會認證書各1 件至雲林縣斗六市戶政事務所，由乙○
    ○申請辦理結婚登記，致使該管戶政事務所不知情且無實質
    審查義務之公務員將該不實之事項登載於職務上掌管之戶籍
    登記簿、戶口名簿、戶籍謄本等公文書內，足以生損害於戶
    政機關對戶政管理之正確性。乙○○再持上開使公務員登載
    不實之戶籍謄本，向內政部警政署入出境管理局以配偶來臺
    探親為由，辦理大陸地區人民邱豔華之入境申請，而行使上
    開使公務員登載不實之戶籍謄本，並因此使邱豔華於91 年
    12月2 日非法入境臺灣，邱豔華入境後並未與乙○○同居，
    即自行在臺灣地區生活，後因故為警逮捕，而於94年8 月24
    日經遣送出境。嗣丙○○因故自殺，經路人林永樑搭救後，
    於警詢時始陳述上情。
二、案經檢察官主動偵查後聲請簡易判決處刑。
    理  由
一、本件被告乙○○所犯為死刑、無期徒刑、最輕本刑為三年以
    上有期徒刑以外之罪，被告於準備程序中均就被訴事實為有
    罪之陳述，經法官告知簡式審判程序之旨，並聽取公訴人、
    被告之意見後，合議庭認為適宜，依刑事訴訟法第273 條之
    1 第1 項規定，裁定進行簡式審判程序。又刑事訴訟法第15
    9 條第1 項規定：被告以外之人於審判外之言詞或書面陳述
    ，除法律有規定者外，不得作為證據。惟同條第2 項例外規
    定：法院以簡式審判程序，不適用之。故本件不適用傳聞排
    除法則有關限制證據能力之相關規定。並得依同法第310 條
    之2 之準用同法第454 條之規定製作略式判決書，僅需記載
    犯罪事實、證據名稱及應適用之法條，並得以簡略方式為之
    。
二、被告乙○○之上開犯罪事實，除有其於本院審理時之自白外
    ，尚有下列證據可佐：
  (一)證人丙○○於95年5 月17日之偵訊筆錄（95年度他字第603
    號卷第9 頁至第11頁）。
  (二)證人丙○○於95年7 月17日之警詢筆錄（95年度他字第603
    號卷第39頁至第40頁）。
  (三)證人丙○○於91年11月22日之偵訊筆錄（臺灣彰化地方法院
    95年度婚字第66號卷第15頁至第16頁）。
  (四)證人丙○○於95年4 月6 日之民事準備程序筆錄（臺灣彰化
    地方法院95年度婚字第66號卷第22頁）。
  (五)證人林永樑於95年4 月6 日之民事準備程序筆錄（臺灣彰化
    地方法院95年度婚字第66號卷第22頁至第23頁）。
  (六)證人丙○○民事起訴狀（臺灣彰化地方法院95年度婚字第66
    號卷第1 頁）。
  (七)雲林縣斗六市戶政事務所95年6 月9 日雲斗戶字第09500017
    54號函（95年度他字第603 號卷第28頁）。
  (八)結婚登記申請書1 張（95年度他字第603 號卷第29頁）。
  (九)財團法人海峽交流基金會認證書1 張（95年度他字第603 號
    卷第30頁）。
  (十)福建省福州市公證處結婚證明書1 張（95年度他字第603 號
    卷第32頁）。
  (十一)雲林縣警察局斗六分局95年8 月3 日斗六警偵字第09500078
    99號函（95年度他字第603 號卷第37頁至第38頁）。
  (十二)指認口卡片（95年度他字第603 號卷第41頁至第69頁、第72
    頁至第74頁）。
  (十三)邱豔華入出境資料（95年度他字第603 號卷第75頁）。
    足見被告之自白與事實相符，故本件事證明確，被告犯行堪
    以認定，應依法論科。
三、新舊法比較部分
  (一)被告行為後，刑法第28條：「二人以上共同實施犯罪之行為
    者，皆為正犯」，已修正為「二人以上共同實行犯罪之行為
    者，皆為正犯」，新法僅作定義上之修正，使適用更為明確
    ，不生新舊法比較問題，無現行刑法第2 條第1 項之適用，
    應適用修正後刑法第28條之規定。
  (二)被告所犯臺灣地區與大陸地區人民關係條例79條第1 項之罪
    ，與所犯行使使公務員登載不實文書罪間，顯有方法、結果
    之牽連關係，依修正前刑法第55條規定，應從一重處斷，於
    適用新法時應分論併罰，修正後刑法之規定並非較有利於被
    告，依刑法第2 條第1 項前段規定，仍應適用修正前刑法第
    55條後段規定，從一較重使大陸地區人民非法進入臺灣地區
    罪處斷。
  (三)依最高法院97年度第2 次刑事庭會議，被告所為無論依修正
    前刑法第47條或修正後第47條第1 項之規定均構成累犯時，
    即無有利或不利之情形，於刑法修正施行後法院為裁判時，
    無庸為新、舊法之比較，本件逕行適用修正後刑法第47條第
    1 項之規定。
  (四)被告行為時刑法第41條第1 項前段規定：「犯最重本刑為五
    年以下有期徒刑以下之刑之罪，而受六個月以下有期徒刑或
    拘役之宣告，因身體、教育、職業、家庭之關係或其他正當
    事由，執行顯有困難者，得以一元以上三元以下折算一日，
    易科罰金。」又受刑人行為時之易科罰金折算標準，修正前
    罰金罰鍰提高標準條例第2 條前段（現已刪除）規定，就其
    原定數額提高為100 倍折算1 日，則本件被告行為時之易科
    罰金折算標準，應以銀元100 元以上300 元以下折算1 日，
    經折算為新臺幣後，應以新臺幣300 元以上900 元以下折算
    為1 日。惟95年7 月1 日修正公布施行之刑法第41條第1 項
    前段則規定：「犯最重本刑為五年以下有期徒刑以下之刑之
    罪，而受六個月以下有期徒刑或拘役之宣告者，得以新臺幣
    一千元、二千元或三千元折算一日，易科罰金。」是修正後
    刑法易科罰金折算標準已由銀元100 元以上300 元以下即新
    臺幣300 元以上900 元以下折算1 日，提高為以新臺幣1,00
    0 元、2,000 元或3,000 元折算1 日，比較修正前後之易科
    罰金折算標準，以95年7 月1 日修正公布施行前之規定，較
    有利於受刑人，則應依刑法第2 條第1 項前段，適用修正前
    刑法第41條第1 項前段規定，定其折算標準。
  (五)臺灣地區與大陸地區人民關係條例第79條第1 項法定刑為罰
    金部分：被告行為後，刑法第33條第5 款業經修正，修正後
    刑法第33條第5 款規定「罰金：新臺幣一千元以上，以百元
    計算之。」，與修正前刑法第33條第5 款規定「罰金：一元
    以上。」不同。比較新舊法結果，以舊法較有利於行為人，
    故依刑法第2 條第1 項前段規定，本案關於臺灣地區與大陸
    地區人民關係條例第79條第1 項之法定刑罰金部分，自應適
    用修正前刑法第33條第5 款規定。
  (六)臺灣地區與大陸地區人民關係條例業92年10月29日修正公布
    ，並於同年12月31日施行。修正前同條例第79條第1 項規定
   「 違反第十五條第一款規定者，處五年以下有期徒刑、拘役
    或科或併科新臺幣五十萬元以下罰金」，修正後同條例第79
    條第1 項規定「違反第十五條第一款規定者，處一年以上七
    年以下有期徒刑，得併科新臺幣五百萬元以下罰金」，依刑
    法第2 條第1 項但書比較新舊法，以行為時法較有利於被告
    ，應適用修正前之規定。
四、論罪科刑
  (一)按臺灣地區與大陸地區人民關係條例第79條第1 項處罰違反
    同條例第15條第1 款所定使大陸地區人民非法進入臺灣地區
    罪，凡非經合法手續進入者皆包含之。行為人使大陸地區人
    民以假結婚真入境之脫法方式，進入臺灣地區，即該當本罪
    ，自非以偷渡者為限（最高法院92年度臺上字第40號判決意
    旨參照）。準此，核被告乙○○以假結婚方式使大陸地區人
    民邱豔華進入臺灣地區，所為係違反臺灣地區與大陸地區人
    民關係條例第15條第1 款之規定，而犯修正前同條例第79條
    第1 項之使大陸地區人民非法進入臺灣地區罪。而被告與王
    金義有犯意聯絡及行為分擔，為共同正犯。檢察官聲請簡易
    判決處刑書雖未載明此部分犯罪事實，惟此部份犯罪與被告
    被訴之使公務員登載不實罪間有裁判上一罪關係（詳下述）
    ，本院自應一併審理。
  (二)被告所為，另係犯使公務員登載不實罪及行使使公務員登載
    不實之公文書罪（檢察官聲請簡易判決處刑書雖未載明「行
    使」使公務員登載不實部分之犯罪事實，惟此部份犯罪與被
    告被訴之使公務員登載不實罪間有裁判上一罪關係，本院自
    應一併審理）。其中使公務員登載不實之低度行為，為其後
    行使使公務員登載不實之高度行為所吸收，不另論罪。
  (三)被告所犯前揭2 罪，有方法結果之牽連關係，爰依修正前刑
    法第55條後段規定，從一重使大陸地區人民非法進入臺灣地
    區罪處斷。
  (四)被告有犯罪事實欄一所載之前科及有期徒刑執行完畢紀錄，
    有臺灣高等法院被告前案紀錄表1 份在卷可稽，其於前次有
    期徒刑執行完畢後5 年內，又故意再犯本件有期徒刑以上之
    罪，為累犯，應依刑法第47條第1 項之規定，加重其刑。
  (五)爰審酌被告之犯行足生損害戶政機關對身份管理及戶籍之正
    確性，非法使大陸人民入境臺灣工作亦有礙社會秩序之維持
    ，且犯後經多次通緝，又飾詞否認犯行，犯後態度不佳，直
    至自覺其陳述前後矛盾，辯解已無法自圓其說時始坦承犯行
    ，犯後並無悔意，及其家庭狀況、智識程度等一切情狀，量
    處如主文所示之刑。
  (六)又被告為本件犯行係在96年4 月24日以前，符合中華民國九
    十六年罪犯減刑條例之減刑規定，並無該條例所定不得減刑
    之情形（被告係於96年5 月21日經通緝，依該條例第5 條，
    並參照法院辦理九十六年度減刑案件應行注意事項第9 點，
    本件仍應減刑），爰依該條例第2 條第1 項第3 款、第7 條
    、第9 條規定減其宣告刑為二分之一，並諭知易科罰金之折
    算標準，以資懲警。
據上論斷，應依刑事訴訟法第273 條之1 第1 項、第284 條之1
、第299 條第1 項前段、第310 條之2 、第454 條，修正前臺灣
地區與大陸地區人民關係條例第79條第1 項，刑法第11條前段、
第2 條第1 項前段、第28條、第216 條、第214 條、第47條第1
項，修正前刑法第55條、第41條第1 項前段、第33條第5 款，罰
金罰鍰提高標準條例第1 條，刪除前罰金罰鍰提高標準條例第2
條，中華民國九十六年罪犯減刑條例第2 條第1 項第3 款、第7
條、第9 條，判決如主文。
本案經檢察官甲○○到庭執行職務
中    華    民    國    97    年    10    月    28    日
                  刑事第一庭    法  官  楊昱辰
以上正本證明與原本無異。
如不服本判決，應於判決收受後10日內，向本院提出上訴狀（須
附繕本）。
                                書記官  黃秋萍
中    華    民    國    97    年    10    月    28    日
附錄法條：
臺灣地區與大陸地區人民關係條例第15條（禁止規定）
下列行為不得為之：
一、使大陸地區人民非法進入臺灣地區。
二、明知臺灣地區人民未經許可，而招攬使之進入大陸地區。
三、使大陸地區人民在臺灣地區從事未經許可或與許可目的不符
    之活動。
四、僱用或留用大陸地區人民在臺灣地區從事未經許可或與許可
    範圍不符之工作。
五、居間介紹他人為前款之行為。
92年10月29日修正前臺灣地區與大陸地區人民關係條例第79條（
罰則）第1 項
違反第十五條第一款規定者，處五年以下有期徒刑、拘役或科或
併科新臺幣五十萬元以下罰金。
中華民國刑法第216條
行使第 210 條至第 215 條之文書者，依偽造、變造文書或登載
不實事項或使登載不實事項之規定處斷。
中華民國刑法第214條
明知為不實之事項，而使公務員登載於職務上所掌之公文書，足
以生損害於公眾或他人者，處 3 年以下有期徒刑、拘役或 5 百
元以下罰金。


司法院資訊處製作；財團法人民間司法改革基金會備份。
